最高法院刑事判決　　　　　　　　　　　　　　　八十六年度台上字第七四三六號
　　上　訴　人　乙○○　男
　　　　　　　　丙○○　男
　　　　　　　　甲○○　男
　　共　　　同
　　選任辯護人　俞兆年律師
　　上　訴　人　丁○○　男
右上訴人等因妨害自由案件，不服台灣高等法院中華民國八十五年十一月二十日第二
審更審判決（八十五年度上更(一)字第八二○號，起訴案號：台灣桃園地方法院檢察署
八十三年度偵字第九○三七號），提起上訴，本院判決如左：
    主  文
原判決撤銷，發回台灣高等法院。
    理  由
本件原判決撤銷第一審關於乙○○、丙○○、甲○○、丁○○部分之科刑判決，改判
依想像競合犯，從一重論處上訴人乙○○、丙○○（累犯）、甲○○、丁○○共同私
行拘禁，剝奪人之行動自由罪刑，固非無見。
惟查：(一)、刑事送達文書，依刑事訴訟法第六十二條，除本章有特別規定外，固可準
用民事訴訟法之規定。但民事訴訟法第一百三十七條第一項所謂之同居人，係指與應
受送達人居住在同一處所共同生活者而言。本件原審所定民國八十五年十一月十三日
上午十時四十分審判期日之傳票，雖送達至桃園縣平鎮市○○街一三六巷三十八弄十
四號，由上訴人乙○○之母賴月英代收。然稽之卷附之桃園縣桃園市戶政事務所八十
四年六月二十日桃市戶字第八八八六號函送之乙○○戶籍謄本，其上記載該乙○○已
於八十三年十二月二十二日自上述地址遷移至桃園縣桃園市○○里○鄰○○路四二五
巷九－六號（見一審卷第一四二、一四三頁）。代收傳票之賴月英雖係上訴人乙○○
之母，並非同居人，且未經陳明為送達代收人，其送達即非合法。原審竟不待其陳述
而逕行判決，自屬於法有違。(二)、刑事案件不待被告陳述逕行判決者，應以被告經合
法傳喚，無正當理由不到庭者為限，若被告於審判期日，因病聲請展期，即不得謂無
正當理由。而辯論終結後，遇有必要情形，法院得命再開辯論，法有明文。原審所定
八十五年十一月十三日上午十時四十分審判期日之傳票，固經合法送達上訴人丙○○
，惟該上訴人於同日具狀檢附馬偕紀念醫院就醫證明書，載明「內科急診」，有該醫
院就醫證明書在卷足按（見原審八十五年上更(一)字第八二○號卷第三十七－三十九頁
），則該上訴人之所以不到庭，即不得謂無正當理由，原判決理由雖說明上訴人丙○
○於八十五年十一月十三日所遞書狀，已在言詞辯論終結之後，且其所謂腸胃炎尚非
正當理由，不予斟酌云云，揆之上開說明，自難謂為適法。(三)、科刑之判決書其宣示
之主文，與所載之事實及理由必須互相適合，否則即屬理由矛盾，其判決當然為違背
法令。又刑法第三百零二條之妨害自由，原包括私行拘禁及以其他非法方法剝奪人之
行動自由而言。原判決事實認定上訴人等將被害人余武祥、李怡芬夫妻先後押至台北
市○○○路凱園汽車賓館及康華飯店、儷宮大飯店看管（監管）等情。而理由說明
上訴人等坦承有強押被害人夫妻，剝奪其行動自由，而主文竟宣示「……共同私行拘
禁，剝奪人之行動自由」，其主文與事實及理由，顯不相適合，於法自屬有違。上訴
人等上訴意旨執以指摘原判決違法，非無理由，應認原判決仍有撤銷發回更審之原因
。
據上論結，應依刑事訴訟法第三百九十七條、第四百零一條，判決如主文。
中      華      民      國    八十六    年     十二     月     十八     日
                              最高法院刑事第五庭
                                  審判長法官  陳  錫  奎
                                        法官  洪  清  江
                                        法官  吳  昭  瑩
                                        法官  吳  昆  仁
                                        法官  李  伯  道
      右正本證明與原本無異
                                              書  記  官
中      華      民      國    八十六    年     十二     月    二十四    日
                                                                       Ｃ
